臺灣新北地方法院民事判決　　　　　　 110年度簡上字第19號
上　訴　人　陳怡文
訴訟代理人　陳淑真
被　上訴人　林顯崇
上列當事人間請求給付違約金事件，上訴人對於中華民國109 年
11月16日本院板橋簡易庭109 年度板簡字第1283號第一審判決提
起上訴，經本院於110 年9 月29日言詞辯論終結，判決如下：
    主  文
上訴駁回。
第二審訴訟費用由上訴人負擔。
    事實及理由  
一、上訴人起訴主張：
  ㈠被上訴人前於民國101 年8 月間，以偽造文書之方式，向訴
    外人陳淑真、上訴人為詐欺等犯行，業經臺灣新北地方檢察
    署以107 年度30533 號提起公訴在案。嗣於本院刑事庭審理
    時，被上訴人為減輕罪責，與上訴人達成和解，並於108 年
    3 月13日締結和解協議書（下稱系爭和解協議書），其中第
    1 條第1 項約定被上訴人應履行之和解條件，係被上訴人應
    至訴外人陳淑真工作場所，每月進行消費，消費金額在新臺
    幣（下同）7,000 元以上。然被上訴人僅履行108 年度4 、
    5 、6 月份共3 次，其後即未履行上開和解條件。經上訴人
    委請陳淑真催促後，被上訴人仍不履行，甚至更表示已給付
    140,000 元，不再負有給付義務云云。然有關140,000 元之
    給付部分，為系爭和解協議書中之另一和解條件，核與上開
    被上訴人應定期消費之給付無關。參酌系爭和解協議書第1
    條第1 項約定，如被上訴人違約，上訴人得按次請求140,00
    0 元之懲罰性違約金，則自108 年7 月至109 年4 月共10個
    月，被上訴人未予履行，共計應給付140,000 元之懲罰性違
    約金。
  ㈡另依民事訴訟法第246 條規定之「請求將來給付之訴，以有
    預為請求之必要者為限，得提起之。」以及最高法院86年台
    上字第1385號判例意旨：「將來給付之訴，以債權已確定存
    在，僅請求權尚未到期，因到期有不履行之虞，為其要件。
    」之意旨。因被上訴人就已屆期部分，已不履行，故上訴人
    暫請求將來之給付，由109 年5 月至109 年12月底，共8 個
    月，合計112,000 元。
  ㈢綜上，爰依系爭和解協議書之法律關係，提起本件訴訟，求
    命被上訴人給付252,000 元，及自起訴狀繕本送達翌日起至
    清償日止，按年息5% 計算之利息等語。
二、被上訴人以：兩造確實於108 年3 月13日締結系爭和解協議
    書，然於108 年6 月30日，雙方有再重新簽立另一份協議書
    （下稱系爭協議書）。系爭協議書係被上訴人前往上訴人指
    定之律師事務所製作而成。因為上訴人一直提出新的條件，
    雙方始更改原和解協議書內容。依108 年6 月30日系爭協議
    書內容，被告應自108 年7 月29日起，按月於每月29日匯款
    27,500元至陳淑真之玉山銀行帳戶內，匯款之期限為直至陳
    淑真母親陳張阿美女士過世之月份為止（當月仍須給付）。
    其後，被上訴人均有依照該份協議書履行。且依系爭協議書
    之內容，免除了上述108 年3 月13日系爭和解協議書第1 條
    第1 項所約定「被告或被告指定人每月需至陳淑真工作場所
    消費乙次」之義務。可認被上訴人並無再依系爭和解協議書
    第1 條第1 項所定內容給付違約金之義務等語置辯。
三、原審駁回上訴人之請求，上訴人不服，提起上訴，理由及陳
    述略以：被上訴人是惡意詐欺取得和解文件才會獲得輕判，
    上訴人不可能以陳張阿美之命做賭注，上訴人代理人一人支
    撐家中經濟，被上訴人承諾要至上訴人代理人店消費，並未
    履行，又被上訴人阻斷上訴人生計等語，聲明：原判決廢棄
    。被上訴人應給付上訴人252,000 元，及自起訴狀繕本送達
    翌日起至清償日止，按年息5%計算之利息。被上訴人答辯聲
    明：上訴駁回。
四、本院得心證之理由：
  ㈠被上訴人前於101 年8 月、9 月間，以偽造文書之方式，向
    上訴人及其母親陳淑真為詐欺取財犯行，經臺灣新北地方檢
    察署以107 年度30533 號提起公訴，並經本院刑事庭於109
    年4 月22日以109 年度訴字第213 號刑事判決認定被上訴人
    觸犯行使偽造私文書及詐欺取財罪，而從一重之行使偽造私
    文書罪處斷，並判處有期徒刑6 月，緩刑2 年，緩刑期間付
    保護管束，並應提供80小時之義務勞務，完成3 場法治教育
    課程，嗣經臺灣高等法院於109 年8 月27日以109 年度上訴
    字第2151判決駁回上訴，復經檢察官提起上訴，由最高法院
    於110 年4 月22日以110 年度台上字第2782號判決駁回上訴
    確定，有被上訴人前案紀錄表、起訴書、判決書等件在卷可
    稽（見限閱卷、原審卷第17頁至第20頁、第65頁至第73頁）
    ，足認被上訴人確有以偽造文書之方式，對上訴人及其母親
    陳淑真為詐欺取財犯行。
  ㈡查兩造先於108 年3 月13日簽立系爭和解協議書，其中第1
    條第1 項約定被上訴人應履行之和解條件即「自108 年4 月
    起，乙方（即被上訴人）或乙方指定之人，每月需至陳淑真
    工作場所『紅花清茶館』消費乙次…，每次消費新臺幣（下
    同）7 仟以上，消費至110 年3 月底，共消費24次。如有違
    約或短少給付，應按違約次數，每次違約應給付14,000元之
    懲罰性違約金。」，此有系爭和解協議書在卷可憑（見原審
    卷第21頁），就系爭協議書第1 條第1 款，被上訴人確實僅
    履行108 年4 、5 、6 月份共3 次至開場所消費之義務，被
    上訴人並不爭執，堪以認定。惟兩造又於108 年6 月30日另
    行簽立系爭協議書，依系爭協議書內容第1 條約定，「乙方
    （即被上訴人）同意自108 年7 月29日起，於每月29日…按
    月給付甲方（即陳淑真）…2 萬7500元作為和解金，至甲方
    母親陳張阿美女士過世之月份為止（當月仍須給付）。」第
    2 條則約定「甲方代理陳怡文（即上訴人），免除乙方與陳
    怡文於108 年3 月13日所締結協議書第1 條第1 項所約定乙
    方或乙方指定人每月須至甲方工作消費乙次之義務。」此有
    被上訴人提出之系爭協議書附卷足佐（見原審卷第105 頁）
    ，而上訴人並未否認有授權代理人簽立系爭協議書，已足證
    上訴人已授權其母親即上訴人代理人陳淑真簽立系爭協議書
    ，亦已足認定。
  ㈢又按稱和解者，謂當事人約定，互相讓步，以終止爭執或防
    止爭執發生之契約；和解有使當事人所拋棄之權利消滅及使
    當事人取得和解契約所訂明權利之效力，民法第736 條、第
    737 條分別定有明文。又和解契約成立後，應依該和解契約
    創設之法律關係，以定當事人間之債權及債務關係。至於和
    解成立以前之法律關係如何，概置不問；而和解內容，倘以
    他種法律關係，替代原有法律關係者，則係以和解契約創設
    新法律關係，故債務人如不履行和解契約，債權人應依和解
    創設之新法律關係請求履行，不得再依原有法律關係請求給
    付，此有最高法院72年度台上字第940 號、83年度台上字第
    620 號判決意旨可資參照。查兩造先於108 年3 月13日達成
    和解，並簽立系爭和解協議書，雖約定被上訴人應自108 年
    4 月起，被上訴人或被上訴人指定之人，每月需至陳淑真工
    作場所消費乙次，每次消費7,000 元以上，消費至110 年3
    月底，共消費24次，如有違約或短少給付，應按違約次數，
    每次違約應給付14,000元之懲罰性違約金，被上訴人雖未依
    系爭和解協議書約定按月前往陳淑真工作場所消費，然係因
    於108 年6 月30日兩造就上開和解內容另作協議，並簽立系
    爭協議書，其中第2 條約定陳淑真代理上訴人，免除被上訴
    人與上訴人於108 年3 月13日所締結系爭和解協議書第1 條
    第1 項所約定之被上訴人或被上訴人指定之人，每月須至陳
    淑真工作場所消費之義務，而被上訴人需自108 年7 月29日
    起按月給付27,500元與陳淑真，至陳張阿美過世為止，準此
    足認兩造於108 年3 月13日所簽訂之系爭和解協議書其中第
    1 條第1 項約定被上訴人每月須至「紅花清茶館」消費1 次
    之義務，已為嗣後108 年6 月30日所簽訂之系爭協議書免除
    上開消費義務之約定所替代，是兩造間之108 年6 月30日系
    爭協議書可認為係針對108 年3 月13日系爭和解協議書之約
    定義務所為之創設性和解。至證人即紅花清茶館之客人方鐵
    國到庭證稱：有聽過被上訴人簽立系爭和解協議書要來消費
    ，但都沒有來，但不清楚協議書之內容等語（見本院卷第78
    頁至第79頁），是證人並不知悉於108 年6 月30日另有系爭
    協議書，自其證言內容亦無從為上訴人有利之認定。又被上
    訴人亦稱其有依系爭協議書之內容按月給付27,500元，並有
    108 年7 月29日起至110 年8 月29日至匯款紀錄在卷可查（
    見前審卷第75頁至第81頁、本院卷第121 頁至第125 頁），
    是被上訴人有依系爭協議書之內容履行等情，亦已足採信。
  ㈣又按若以他種法律關係或單純無因性之債務約束等，替代原
    有之法律關係而成立之創設性和解，即無容再依原來明確之
    法律關係，請求債務人為給付之餘地，此有最高法院100 年
    度台上字第139 號、99年度台上字第14號判決意旨可資參照
    。兩造於108 年6 月30日所簽訂之系爭協議書，既具有替代
    108 年3 月13日所簽訂之系爭和解協議書之效力，而屬於創
    設性和解，業經認定於前，上訴人自僅得依嗣後之系爭協議
    書所約定條件向被上訴人為請求，而無再依原來系爭和解協
    議書內容請求被上訴人履行該和解協議書第1 條第1 項所定
    每月消費1 次之義務及懲罰性違約金。另上訴人代理人所主
    張被上訴人有阻斷其生計等行為，與本件請求無涉，不足以
    此為上訴人有利之認定。
五、從而，上訴人依系爭和解協議書第1 條第1 項約定，請求被
    上訴人給付上訴人252,000 元，及自起訴狀繕本送達翌日起
    至清償日止，按年息百分之5 計算之利息，為無理由，不應
    准許。原審就此部分為上訴人敗訴之判決，並無不合。上訴
    指摘原判決此部分不當，求予廢棄改判，為無理由，應駁回
    上訴。
六、本件為判決之基礎已臻明確，兩造其餘之陳述及所提其他證
    據，經本院斟酌後，認為均於判決之結果無影響，亦與本案
    之爭點無涉，自無庸逐一論述，併此敘明。
七、據上論結，本件上訴為無理由，依民事訴訟法第436 條之1
    第3 項、第449 條第1 項、第78條，判決如主文。
中    華    民    國    110   年     10   月    20    日
                  民事第六庭  審判長法  官  許瑞東
 
                                    法  官  楊雅萍
 
                                    法  官  宋家瑋
以上正本證明與原本無異。
本判決不得上訴。 
中    華    民    國    110   年    10    月    20    日
                                    書記官  洪愷翎